【裁判字號】    98,聲,3
【裁判日期】    980209
【裁判案由】    宣告沒收
【裁判全文】
臺灣臺東地方法院刑事裁定                 98年度聲字第3號
聲  請  人  臺灣臺東地方法院檢察署檢察官
被      告  甲○○
            乙○○
                      號
            丙○○
            丁○○
            戊○○
            己○○
上列被告因賭博案件（94年度偵字第724號），聲請人聲請單獨
宣告沒收（97年度執聲字第409號），本院裁定如下：
    主  文
扣案之撲克牌共計貳拾張、骰子共計貳顆及新臺幣陸仟玖佰元均
沒收。
    理  由
一、聲請意旨略以：被告甲○○、乙○○、丙○○、丁○○、戊○○、己○○於民國94年2月12日（聲請書誤載為9日）晚間
    11時50分許，在臺東縣臺東市○○街 458號「千侑小吃部」
    之公眾得出入場所，為警查獲以撲克牌為賭具，而以俗稱「
    九仔生」方式賭博財物，並當場在賭檯上扣得賭具撲克牌共
    計20張、骰子合計2顆及在賭檯上之賭資新臺幣（下同）6,9
    00元，渠等所涉犯之刑法第266條第1項普通賭博罪案件，業
    經臺灣臺東地方法院檢察署檢察官依刑事訴訟法第253條之1
    第1項規定，以94年度偵字第724號案件為緩起訴處分確定在
    案，而前揭扣案之撲克牌共計20張、骰子合計2顆及賭資6,9
    00元，因分屬被告等人所有而供犯罪所用之物，爰依刑事訴
    訟法第259條之1及刑法第266條第2項規定，聲請單獨宣告沒
    收等語。
二、按單獨宣告沒收，具有非拘束人身自由之保安處分性質，應
    適用裁判時之法律（最高法院73年度臺上字第6840號、87年
    度臺上字第1262號判決意旨可資參照），而刑法第40條雖已
    於94年2月2日修正，並自95年7月1日起施行，然依上開說明
    ，尚不生新舊法比較之問題，是單獨宣告沒收者，自應適用
    現行刑法第40條第 2項之規定。次按當場賭博之器具與在賭
    檯或兌換籌碼處之財物，不問屬於犯人與否，沒收之；又違
    禁物或專科沒收之物得單獨宣告沒收，刑法第266條第2項、
    第40條第 2項分別定有明文，是當場賭博之器具與在賭檯或
    兌換籌碼處之財物，既為刑法絕對義務沒收之物，自屬刑法
    第40條第 2項所稱之專科沒收之物。若案件未起訴者，應由
    檢察官聲請法院以裁定沒收之，司法院則著有18年院字第67
    號解釋可參。
三、經查，被告甲○○、乙○○、丙○○、丁○○、戊○○、己○○等人共同基於賭博之犯意，於94年 2月12日（緩起訴處
    分書誤載為 9日）晚間，在被告甲○○所經營公眾得出入之
    「千侑小吃部」（址設臺東縣臺東市○○街 458號）場所內
    ，利用撲克牌共計20張及骰子合計 2顆作為賭博器具，以所
    謂「九仔仙」（即莊家以20張撲克牌輪流發牌，莊家與玩家
    各獲發牌2張，玩家分別以該2張撲克牌之合計點數與莊家所
    持有之 2張撲克牌合計點數比較大小而決定勝負）之賭博方
    式賭博財物，旋於同日晚間11時50分許，為警當場在上址查
    獲，並扣得被告等人前揭用以當場賭博之器具撲克牌計20張
    、骰子計2顆及在賭檯上之賭資6,900元（其中1,000 元鈔合
    計4張、500元鈔1張、100元鈔合計24張），而渠等所涉犯之
    刑法第266條第1項前段普通賭博罪，因屬法定本刑為死刑、
    無期徒刑或最輕本刑 3年以上有期徒刑以外之罪，經臺灣臺
    東地方法院檢察署檢察官於94年4月7日參酌被告甲○○等人
    業於警詢及偵查中坦承犯行，又渠等僅係因過年期間為排遣
    時間，臨時興起取樂，惡性均非重大，且皆同意遵守緩起訴
    之條件等刑法第57條所列事項及公共利益之維護後，認均以
    緩起訴為適當，而依刑事訴訟法第253條之1第1項規定，以9
    4年度偵字第724號案件為緩起訴處分，並經臺灣高等法院花
    蓮分院檢察署於94年5月2日以94年度上職議字第 343號處分
    書駁回再議確定，緩起訴期間各為 2年，而被告等人嗣已各
    自履行緩起訴條件，且上開緩起訴期間業已屆滿，皆未經撤
    銷前揭緩起訴處分等情，業據被告甲○○、乙○○、丙○○
    、丁○○、戊○○、己○○等人分別於警詢及偵查中供承無
    訛，並有上開緩起訴處分書、臺東縣警察局扣押筆錄及扣押
    物品目錄表1份、現場圖2紙及臺灣臺東地方法院檢察署94年
    度保管字第70號扣押物品清單、臺灣高等法院花蓮分院檢察
    署前揭處分書各1份及臺灣高等法院被告前案紀錄表6份在卷
    可稽，足認前揭扣案撲克牌共計20張、骰子共計2顆及現金6
    ,900元，分屬被告等人當場賭博之器具與在賭檯之財物，皆
    應依法宣告沒收之。準此，聲請人就上開撲克牌共計20張、
    骰子共計2顆及賭資6,900元，聲請單獨宣告沒收，於法均無
    不合，應予准許。惟刑法第266條第2項就當場賭博之器具與
    在賭檯之財物，不問屬於犯人與否，既設有專科沒收之規定
    ，復觀諸94年2月2日修正公布，並自95年7月1日起施行之刑
    法第40條第 2項修正理由「刑法分則或刑事特別法關於專科
    沒收之物，例如偽造之印章、印文、有價證券、信用卡、貨
    幣，雖非違禁物，然其性質究不宜任令在外流通，自有單獨
    宣告沒收之必要，爰於第 2項增訂之」等語，是聲請人依刑
    事訴訟法第259條之1規定，聲請單獨宣告沒收，顯有誤會，
    附此敘明。
四、爰依刑法第266條第2項、第40條第2項規定，裁定如主文。
中    華    民    國    98    年    2     月    9     日
                  刑事第三庭  法  官  劉正偉
以上正本證明與原本無異。
如不服本裁定，應於裁定送達後5日內向本院提出抗告狀（須附
繕本）。「切勿逕送上級法院」
                              書記官  王君雄
中    華    民    國    98    年    2     月    9     日


司法院資訊處製作；財團法人民間司法改革基金會備份。
